臺灣士林地方法院交通事件裁定　　　　　　　　　　九十三年度交聲字第三五五號
　　原處分機關　臺北巿交通事件裁決所
　　異 議 人即
　　受 處 分人　乙○○
右列異議人即受處分人因違反道路交通管理處罰條例案件，對於台北市交通事件裁決
所中華民國九十三年四月二十日所為之處分（原處分案號：北市裁三字第裁二二─Ａ
ＣＵ二三七○一○號）聲明異議，本院裁定如左：
    主  文
異議駁回。
    理  由
一、按汽車駕駛人，行經有燈光號誌管制之交岔路口闖紅燈者，處新台幣（下同）一
    千八百元以上五千四百元以下罰鍰，併記違規點數三點，道路交通管理處罰條例
    第五十三條、第六十三條第一項第三款，分別定有明文。
二、原處分意旨略以：異議人即受處分人乙○○於民國九十三年三月五日四時三十分
    許，駕駛車牌號碼ＢＮＣ∣六五五號重機車（登記車輛所有人：李金寶）沿臺北
    市○○○路南向北行駛，行至臺北市○○○路與鄭州路之有燈光號誌管制交岔路
    口，不依當時已亮紅燈之號誌停車等待，反逕自闖紅燈右轉駛入鄭州路，經警當
    場攔停舉發「紅燈右轉」之違規，爰依道路交通管理處罰條例第五十三條之規定
    ，裁處罰鍰一千八百元，並依同條例第六十三條第一項第三款之規定，併記違規
    點數三點。
三、異議人聲明異議意旨略以：伊於九十三年三月五日凌晨四時三十分許，伊係駕駛
    機車一貫行駛市○○道（實指：鄭州路），並無行駛延平北路而紅燈右轉鄭州路
    之情事，而在伊行經該路與延平北路口之交岔路口時，確實為警攔停進行酒測，
    但員警僅用聞的方式，並詢伊有無喝酒，並無以儀器進行酒測，伊表示並未喝酒
    正欲離去之際，員警竟改稱伊有紅燈右轉之違規，並予以開單舉發，伊認為與事
    實不符，故未簽收罰單，原處分與事實不符，實難甘服云云。
四、本院查：
(一)市○○道為一專供汽車行駛之高架道路，至其下方之平面道路則為鄭州路乙節，
    業據證人即臺北市政府警察局大同分局警備隊隊員莊志成到院證述無訛，惟因多
    數民眾不解於上開區別，乃常將市○○道下方之鄭州路誤以「市○○道」稱之。
    查本件異議人係因駕駛機車為警舉發違規，而依機車不得行駛市○○道之規定，
    本件異議人所稱於案發當時係行駛於「市○○道」乙情，應係指行駛在其下方之
    平面道路即「鄭州路」，實甚明確，合先敘明。
(二)本件異議人乙○○確有於九十三年三月五日四時三十分許，駕駛車牌號碼ＢＮＣ
    ∣六五五號重機車，在鄭州路上之延平北路口為警攔停，並經警掣單舉發「紅燈
    右轉」之違規等情，為異議人所不否認，並據證人即舉發本件違規之員警到院證
    實無訛，此外，尚有台北市政府警察局舉發違反道路交通管理事件通知單一件在
    卷可稽，應甚明確，堪予認定。
(三)又訊據證人莊志成到院具結證稱：案發當日上午四時到八時許，伊與另一位同事
    係執行巡邏勤務，伊等於四時二十分到五時許，前往分局規劃之延平北路與鄭州
    路口擔任盤檢勤務，工作重點之一即為取締由延平北路違規右轉鄭州路之車輛，
    本件案發當時，伊站在距離紅綠燈約六公尺處，發現異議人駕駛機車從南往北方
    向之延平北路違規紅燈右轉駛入西向東方向之市○○道（實指：鄭州路），伊見
    狀後立即攔停異議人，因聞到異議人身上有酒味，乃聯絡勤務中心指派交通隊人
    員攜帶酒測儀器至現場，約十分鐘後，交通隊送達儀器，便對其實施酒測，因異
    議人之呼氣酒精濃度未達每公升零點五五毫克之取締標準，故伊僅就紅燈
    右轉之違規部分掣單告發等語明確在卷（見本院九十三年六月二十三日訊問筆錄
    ），核與證人即台北市政府警察局大同分局交通分隊警員洪協平到院結證稱：案
    發當日伊接獲勤指中心通報，在延平北路與鄭州路路口有警備隊同仁在該處取締
    交通違規案件，要伊帶酒測器前往支援，伊旋即與同事攜帶酒測器前往該現場，
    抵達後係由同事對駕駛人進行酒測，當時伊在旁邊，由於酒測結果沒有超過○‧
    二五，所以沒有列印存檔，之後伊等即離開，交由警備隊同仁繼續處理等語（見
    本院九十三年七月二十六日訊問筆錄）相符；參以證人莊志成到院結稱其擔任交
    通警察職務已有二十餘年，案發當天復為凌晨四時許，車流量非鉅，並無下雨且
    視線清楚等情明確在卷，而當日員警所執勤務之重點項目復包括取締紅燈右轉，
    堪認本件舉發員警應無誤認異議人違規事實之虞。且按交通警察掣單舉發違反道
    路交通管理處罰條例所列之違規事實，本質上為行政處分，係公務員基於職務上
    權力，依法就特定之具體事件所為具公法上效果之單方行政行為，基於職務上權
    力，依法就特定之具體事件所為具公法上效果之單方行政行為，基於公務員為公
    法上行為具有公信力之原則，該行政處分當可被推定為真正，其據以依法處分之
    事實認定亦為正確無誤，本此公信原則，乃立法者賦予行政機關制定違反道路交
    通事件統一裁罰標準及處理細則，使執勤員警得當機處分（如該細則第二十三條
    ）以維護交通秩序、安全之行政目的，反之，若謂公務員一切行政行為均需預留
    證據以證其實，則國家行政勢必窒礙難行，據此，刑事訴訟法就犯罪證據有關之
    規定中，與屬行政秩序罰之交通違規裁罰本旨不合之部分，自不在準用之列，而
    本件上開證人與異議人間並無怨恨仇隙，復為異議人所不否認，證人更無設詞誣
    陷，身觸偽證罪之必要，本案復查無證人等為虛偽證詞之事證，揆諸前開說明，
    本件證人即執勤員警本其維護交通秩序、安全職責所為之舉發，自應受到合法、
    正確之推定，並應認上開員警所證情節均屬可信。異議人確有於前揭時、地駕駛
    機車而紅燈右轉之交通違規行為，應甚明確。
(四)至異議人雖以前揭情詞置辯。然查，訊據證人即案發當日異議人騎車後載之乘客
    甲○○到院證稱：案發當日伊和異議人先在中華路之「錢櫃ＫＴＶ」中華店唱歌
    喝酒，結束後，由異議人駕駛伊車輛載伊自該ＫＴＶ後面之停車場離開，欲返回
    伊位在北投中和街之住處，途中即遭員警攔停等情在卷（見本院九十三年七月二
    十六日訊問筆錄），此為異議人所不否認，而由卷附臺北市大同區地圖觀之，中
    華路與延平北路係相連接之道路，異議人當日如係由錢櫃ＫＴＶ中華店離開，欲
    往北投方向行駛，則其當可先沿中華路行駛，嗣連接延平北路，再右轉鄭州路，
    進而沿重慶北路或承德路往北投方向，此乃最為便捷之道路，反觀異議人所辯稱
    一貫直行市○○道（實指：鄭州路）之行車路線，則屬繞路行駛，從而，揆諸上
    情，員警指證異議人係由延平北路右轉鄭州路乙節，合於常情，應屬可信。異議
    人所辯情詞，顯與一般駕駛人不致繞路行駛之常情有悖，無從採信，又異議人於
    卷附九十三年四月八日之聲明異議狀上即已陳明「交警係執行酒測勤務，本人於
    接受測試後亦為標準值內」等語明確，竟於本院調查時改稱員警並未對其酒測云
    云，該等辯詞非僅與前揭證人之一致證詞不符，亦與其在上開聲明異議狀所載內
    容出入甚大，要屬臨訟飾卸之詞，無足採信。
(五)至證人甲○○另於本院證稱：就伊於案發當日所見，異議人並無闖紅燈之行為云
    云，該等證詞核與本院隔離訊問異議人，其稱案發當日因甲○○有喝酒，故由其
    載甲○○返家，當時甲○○已經酒醉等情不符；而異議人辯稱：伊在和員警交涉
    時，甲○○曾上前表示伊並未紅燈右轉，甲○○看到員警開紅單時，還說了一些
    不爽的話云云，亦與證人甲○○於隔離訊問時證稱：異議人與員警交涉時，伊僅
    在旁邊看，聽不清楚他們在說什麼，直到異議人回來後，才向伊告知員警開單舉
    發紅燈違規等語相互矛盾。衡情渠二人如係陳述同一事實，要不致有此出入，是
    證人甲○○應係出於與異議人間之朋友關係，為迴護異議人而到庭作證，異議人
    亦係出於卸責之動機，致所為辯解與證人甲○○之證詞出入甚大，渠等所為上開
    說詞，均屬偏頗不實，無足採信。
五、綜上，本件異議人確有原處分書認定之上開交通違規事實，堪予認定，異議人否
    認有上開違規事實，所辯均不足採。原處分機關以本案違規事實明確，援引首揭
    規定，裁處異議人罰鍰一千八百元，併記違規點數三點，認事用法均無違誤，異
    議人猶執前詞不服處分，其異議為無理由，應予駁回。
據上論斷，應依道路交通案件處理辦法第十九條，裁定如主文。
中      華      民      國     九十三    年      十     月    二十九    日
                                     臺灣士林地方法院交通法庭
                                         法  官  吳　祚　丞
右正本證明與原本無異。
如不服本裁定應於送達後五日內向本院提出抗告狀。
                                         書記官　林　立　原
中      華      民      國     九十三    年      十一 　 月     五 　　 日
